---
title: "Documento RMarkdown del Seminario de Fuentes"
author: |
    **Daniel De Lara Pérez, Álvaro, Gabriel**
date: "Curso 2022/2023"
output: 
  html_document:
    df_print: paged
    toc: true
    toc_float: true
  pdf_document:
    toc: yes
always_allow_html: true
---

```{r setup, include=FALSE}
knitr::opts_chunk$set(echo = TRUE)
```

```{r cars, echo=FALSE}
summary(cars)
```

## Including Plots

You can also embed plots, for example:

```{r pressure, echo=FALSE}
plot(pressure)
```

## Introducción
(Este capítulo es una descripción general de los métodos que proponemos para solucionar el problema planteado.)

Con este proyecto, pretendemos averiguar si existe algún tipo de relación estadística entre la muerte *no natural* de niños y la cantidad de ejercicio físico que llevan a cabo las mujeres embarazadas. Todo ello subcatalogado por Comunidades Autónomas.

Los métodos que proponemos para solucionar el problema planteado son los siguientes:

## Tablas

""```{r echo=FALSE}
knitr::kable(
  head([, 1:3], 19), booktabs = TRUE,
  caption = 'A table of the first 10 rows of the mtcars data.'
)
```""

## Objetivos
- Recoger datos acerca del número de muertes de menores en una semana por comunidad    autónoma.
- Recoger datos sobre la cantidad de deporte practicado por comunidad autónoma entre     mujeres embarazadas y tasarla en tres niveles porcentuales `alto` `moderado` `bajo`
- Estudiar si existe algún tipo de relación entre estos dos grupos.

## Materiales

## Métodos

## Resultados

## Conclusiones

## Referencias