---
title: "Documento RMarkdown del Seminario de Fuentes"
author: |
    **Daniel De Lara Pérez, Álvaro Velasco García, Gabriel Collado Santamaría**
date: "Curso 2022/2023"
output: 
  html_document:
    df_print: paged
    toc: true
    toc_float: true
  pdf_document:
    toc: yes
always_allow_html: true
---

## Introducción
(Este capítulo es una descripción general de los métodos que proponemos para solucionar el problema planteado.)

Con este proyecto, pretendemos averiguar si existe algún tipo de relación estadística entre la muerte *no natural* de niños al nacer y la cantidad de ejercicio físico que llevan a cabo las mujeres embarazadas. Todo ello subcatalogado por Comunidades Autónomas.

Los métodos que proponemos para solucionar el problema planteado son los siguientes:

## Objetivos
- Recoger datos porcentuales acerca del número de muertes de niños con menos de una semana de vida por comunidad autónoma y su proporción con el número de niños nacidos en un año.
- Recoger datos sobre la cantidad de deporte practicado por comunidad autónoma entre     mujeres en edad fértil y tasarla en tres niveles porcentuales `alto` `moderado` `bajo`
- Estudiar si existe algún tipo de relación entre estos dos grupos.

## Materiales
```{r}
library(readr)
Muerte_niños_semana <- read_delim("Input/data/Muerte_niños_semana.csv", 
                                  delim = ";", escape_double = FALSE, trim_ws = TRUE)

library(readxl)
Encuesta_nacional_2017 <- read_excel("Input/data/Encuesta_nacional_2017.xlsx", 
                                     sheet = "Hoja1")
```

```{r}
Muerte_niños_semana
Encuesta_nacional_2017
```

## Métodos
```{r}
library(dplyr)
```
```{r}
x1 <- 
  Muerte_niños_semana %>%
  group_by(`Comunidades y Ciudades Autónomas`, Sexo) %>%
  select(Total) %>%
  summarise(
    suma_total = sum(Total)
  )


x2 <- na.omit(x1)

muertes_CCAA <- filter(x2, Sexo == "Ambos sexos")
```
```{r}
ejercicio_mujeres_comunidad<-
  Encuesta_nacional_2017 %>%
  slice(.data=.,2:20) %>% 
  rename(
    tamaño_muestral=...2,nivel_alto=...3,nivel_moderado=...4,nivel_bajo=...5
  )
```
```{r}
attributes(muertes_CCAA)
attributes(ejercicio_mujeres_comunidad)
```
```{r}
muertes_CCAA$`Comunidades y Ciudades Autónomas`<- toupper(muertes_CCAA$`Comunidades y Ciudades Autónomas`)
muertes_CCAA
```
```{r}
ejercicio_mujeres_comunidad<-
  ejercicio_mujeres_comunidad %>% 
  rename( "Comunidades y Ciudades Autónomas" = MUJERES)
```
```{r}
levels(factor(muertes_CCAA$`Comunidades y Ciudades Autónomas`))
levels(factor(ejercicio_mujeres_comunidad$"Comunidades y Ciudades Autónomas"))
```
```{r}
union_tablas<-left_join(x=ejercicio_mujeres_comunidad,y=muertes_CCAA)
union_tablas
```
```{r}
muertes_CCAA$`Comunidades y Ciudades Autónomas`[9]<-"CATALUÑA"
muertes_CCAA
```
```{r}
union_tablas<-left_join(x=ejercicio_mujeres_comunidad,y=muertes_CCAA)
union_tablas
```
```{r}
Natalidad<-data.frame( `Comunidades y Ciudades Autónomas` =muertes_CCAA$`Comunidades y Ciudades Autónomas`,
                       
                       nacimientos=c(65522,9095,4771,9455,13178,3407,14738,13652,58464,843,35761,7380,15247,52357,962,13706,5036,14743,2318))
Natalidad
```
```{r}
str(muertes_CCAA)
str(Natalidad)

muertes_CCAA<-
  left_join(muertes_CCAA,Natalidad,by=c("Comunidades y Ciudades Autónomas"="Comunidades.y.Ciudades.Autónomas")) %>% 
  mutate(.data = ., muertes_comunidad_porcentaje = (suma_total /nacimientos)*100)


union_tablas<-left_join(x=ejercicio_mujeres_comunidad,y=muertes_CCAA)
union_tablas
```


## Tablas
```{r}
x1 <- 
  Muerte_niños_semana %>%
  group_by(`Comunidades y Ciudades Autónomas`, Sexo) %>%
  select(Total) %>%
  summarise(
    suma_total = sum(Total)
  )


x2 <- na.omit(x1)

muertes_CCAA <- filter(x2, Sexo == "Ambos sexos")
muertes_CCAA
```


```{r}
knitr::kable(
  head(Muerte_niños_semana[,]),
  caption = 'A table of the first 10 rows of the mtcars data.'
)
```


## Resultados (gráficos)

## Conclusiones

## Referencias